【裁判字號】    89,交易,559
【裁判日期】    891214
【裁判案由】    公共危險等
【裁判全文】
臺灣臺南地方法院刑事判決                        八十九年度交易字第五五九號
    公  訴  人  臺灣台南地方法院檢察署檢察官
    被      告  甲○○
右列被告因公共危險案件，經檢察官提起公訴（八十九年度偵字第四一五六號），本
院判決如左：
    主  文
甲○○服用酒類，不能安全駕駛動力交通工具而駕駛，累犯，處罰金壹萬肆仟元。如
易服勞役，以參佰元折算壹日。
其餘被訴傷害部分公訴不受理。
    事  實
一、甲○○曾犯傷害罪，於民國八十五年四月五日經本院判處有期徒刑二月確定，於
    八十五年九月十二日執行完畢，猶不知悔改，於八十九年三月十五日下午六時二
    十分許，明知其飲用酒類後，已不能安全駕駛動力交通工具，仍不顧大眾行車安
    全，酒後騎乘車號ＺＷＡ─四九九號輕型機車，行經台南市○○路與開南街口時
    ，不慎與乙○○所騎乘之車號ＹＬＣ─九八九號重型機車發生擦撞，致乙○○人
    車倒地，二人即以三字經相互辱罵（甲○○公然侮辱部分，未據提出告訴），並
    徒手互毆，致乙○○受有下唇挫裂傷、左頰挫傷及瘀血傷、頭皮血腫、前血壁及
    左肩挫傷之傷害，經警據報前往處理並以酒精檢測器檢測，測試其呼氣後之酒精
    濃度達每公升０．三三毫克之數值而得知上情。
二、案經乙○○訴由台南市警察局第五分局報請臺灣臺南地方法院檢察署檢察官偵查
    起訴。
    理  由
有罪部分：
一、訊據被告甲○○對於右揭酒後騎騎車之事實坦承不諱，惟否認其飲酒會影響駕車
    云云。按酒精使用後對人體之影響除造成自主神經系統亢奮與認知功能之暫時性
    缺損外，與駕駛能力有關者為對於移動景物的追蹤能力、經強光照射後恢復視力
    及監視四周的注意力等，而此三種能力在夜間駕車時尤其重要，許多人飲酒後因
    沒有可自覺的生理反應，以致腦部功能已缺損而仍不自知照常開車，此乃許多酒
    後駕車造成意外事故的主因之一（台北醫學院附設醫院精神科蔡尚穎主任論文「
    酒精對人體生理與行為之影響」參照），亦為刑法修正增訂一百八十五條之三之
    立法理由，再道路交通安全規則第一百十四條第二款規定汽車駕駛人飲酒後吐氣
    超過每公升０．二五毫克以上者，不得駕車，即是基於酒精對人體中樞神經系統
    有麻醉作用，為維護安全駕駛，而為之禁止規定。至於呼氣中酒精濃度每公升０
    ．五五毫克或血液中酒精濃度在百分之０．一一以上，參考德國、美國之標準，
    肇事率為一般正常人之十倍，認為已達不能安全駕駛之標準，此有法務部於八十
    八年五月十日邀集交通部、行政院衛生署、中央警察大學等單位相關人員召開之
    研商訂定刑法第一百八十五條之三服用毒品、麻醉麻藥品、酒類或其他相類之物
    ，不能安全駕駛交通工具之認定標準會議結論可參。而刑法第一百八十五條之三
    所稱服用酒類或其他相類之物，不能安全駕駛動力交通工具之公共危險條款，係
    屬抽象危險犯之規定，此種抽象危險係伴隨飲酒過量之行為而當然成立。換言之
    ，只需客觀上有此種行為出現，危險即視為存在，是否果真肇事，並不影響公共
    危險罪責之成立；如確實駕車肇禍，其刑責之明顯更不待言。又前揭德、美等國
    之認定標準，對於酒精濃度吐氣已達每公升零點五五毫克，或血液濃度達百分之
    零點一以上，肇事率為一般正常人之十倍，認為已達「不能安全駕駛」之標準，
    至於上揭數值以下之行為，如輔以其他客觀事實得作為「不能安全駕駛」之判斷
    ，亦認為應依刑法第一百八十五條之三之規定處以刑罰，此有法務部八十八年五
    月十八日法八八檢字第一六六九號函可資參照。經查，被告於飲酒後吐氣所含酒
    精成份雖未逾每公升０．五五毫克，惟已超過每公升０、二五毫克以上，依前開
    規定不得駕車，其猶駕車外出並與他車發生碰撞，堪認被告確已無法安全駕駛動
    力交通工具。復有酒精濃度測試表一紙附卷可稽，核被告所辯，顯係事後卸責之
    詞，委無足採，事證明確，被告犯行洵堪認定。
二、核被告酒後駕車之行為，係犯刑法第一百八十五條之三重大違背安全駕駛罪。按
    被告犯傷害罪，於八十五年四月五日經本院判處有期徒刑二月確定，於八十五年
    九月十二日執行完畢，有台灣台南地方法院檢察署刑案資料查註紀錄表在卷可按
    ，其於五年之內再犯本件有期徒刑以上之罪，為累犯，應依法加重其刑。本院爰
    審酌被告犯罪之動機、目的、手段、其品性及智識程度、犯罪所生之危害及犯罪
    後態度等一切情狀，量處如主文所示之刑，並諭知易服勞役之折算標準，以示懲
    儆。
公訴不受理部分：
一、按告訴乃論之罪，告訴人於第一審辯論終結前得撤回其告訴，又告訴經撤回者，
    應諭知不受理之判決，刑事訴訟法第二百三十八條第一項、第三百零三條第三款
    定有明文。
二、本件告訴人乙○○對被告提出告訴之傷害案件，起訴書認被告係觸犯刑法第二百
    七十七條第一項之傷害罪，依同法第二百八十七條前段之規定，須告訴乃論。茲
    據告訴人撤回其告訴（有撤回狀一件在卷可按），揆諸首開說明，應諭知不受理
    之判決。
據上論斷，應依刑事訴訟法第三百零三條第三款、第二百九十九條第一項前段、刑法
第一百八十五條之三、第四十七條、第四十二條第二項、罰金罰鍰提高標準條例第二
條，判決如主文。
本案經檢察官柯怡伶到庭執行職務
中    華    民    國      八十九      年      十二      月     十四     日
                                臺灣臺南地方法院交通法庭
                                        法  官  張      菁
右正本證明與原本無異。
如不服本判決，應於判決送達後十日內向本院提出上訴狀( 應附繕本 )。
                                        書記官  林  木  村
中    華    民    國      八十九      年      十二      月     十四     日
附錄本案論罪科刑法條全文：
刑法第一百八十五條之三
服用毒品、麻醉藥品、酒類或其他相類之物，不能安全駕駛動力交通工具而駕駛者，
；處一年以下有期徒刑、拘役或三萬元以下罰金。


司法院資訊處製作；財團法人民間司法改革基金會備份。
